臺灣高雄地方法院民事判決　　　　　　 92年度重訴字第709號
原　　　告　豪暐實業股份有限公司
法定代理人　庚○○
訴訟代理人　范仲良律師
被　　　告　契益有限公司
法定代理人　丁○○○
訴訟代理人　張永昌律師
被　　　告　模懋實業股份有限公司
法定代理人　乙○○
訴訟代理人　紀錦隆律師
　　　　　　施介元律師
當事人間損害賠償事件，本院於民國94年4 月20日言詞辯論終結
，判決如下：
  主      文
原告之訴及假執行之聲請均駁回。
訴訟費用由原告負擔。
  事實及理由
一、原告主張：原告係美商ＡＴＨＥＮＡ　ＣＯＮＴＲＯＬＳ ,
    ＩＮＣ. （下稱ＡＴＨＥＮＡ公司）所生產「熱燒道溫度控
    制器」（下稱系爭溫度控制器）在台灣地區之代理商，而該
    溫度控制器所使用之電腦運算程式（下稱系爭電腦運算程式
    ）及電路圖（下稱系爭電路圖）之著作財產權均為ＡＴＨＥ
    ＮＡ公司所享有；詎被告契益有限公司（下稱契益公司）與
    模懋實業股份有限公司（下稱模懋公司）明知上開情事，仍
    共同改作、重製該電腦運算程式及電路圖，再以低價販售，
    侵害ＡＴＨＥＮＡ公司之著作財產權，並損害原告代理銷售
    之權利及利益；又前開低價競爭、抄襲之欺罔、顯失公平行
    為，造成與原告間之不公平競爭，已影響交易秩序，並違反
    公平交易法第24條規定，致生損害於原告之代理經銷利益；
    而原告已受讓本件ＡＴＨＥＮＡ公司對被告之一切損害賠償
    請求權，爰依著作權法第88條、公平交易法第31條、民法第
    184 條第1 項、第2 項、第185 條，提起本訴，並聲明求為
    ：(一)被告應連帶給付原告新台幣（下同）10,500,000元，及
    自支付命令繕本送達翌日起至清償日止，按年息5 ％計算之
    利息。(二)願供擔保，請准宣告假執行之判決。
二、被告契益公司、模懋公司則均以：伊等公司所販售之溫度控
    制器並非重製或改作自系爭溫度控制器之電腦運算程式、電
    路圖；況且原告雖主張ＡＴＨＥＮＡ公司就系爭溫度控制器
    之電腦運算程式及電路圖具有著作權，然原告自起訴迄今，
    均未提出主張有著作權之電腦運算程式究竟為何，且未提出
    ＡＴＨＥＮＡ公司對系爭電腦運算程式及電路圖具有著作財
    產權之證明，無從認定ＡＴＨＥＮＡ公司對系爭溫度控制器
    有何著作財產權存在，則被告販售合法之溫度控制器，更無
    所謂不公平競爭、侵權行為可言等語置辯。並聲明：(一)請求
    駁回原告之訴及假執行之聲請。(二)如受不利益判決，願供擔
    保免為假執行。
三、原告主張：被告有共同重製、改作行為，之後並加以販賣，
    而侵害ＡＴＨＥＮＡ公司對系爭電腦運算程式及電路圖之著
    作權，同時對身為經銷商之原告構成不公平競爭，並構成民
    法之侵權行為；而被告則以前詞置辯。則本件首應究明：原
    告主張ＡＴＨＥＮＡ公司對系爭電腦運算程式、電路圖具有
    著作權，是否可採？茲分述如下：
  (一)按我國著作權法係採創作主義，著作人於著作完成時即享有
    著作權，然著作權人所享著作權，仍屬私權，與其他一般私
    權之權利人相同，對其著作權利之存在，自應負舉證之責任
    ，故著作權人為證明著作權，應保留其著作之創作過程、發
    行及其他與權利有關事項之資料作為證明自身權利之方法，
    如日後發生著作權爭執時，俾提出相關資料由法院認定之。
    因此，著作權人之舉證責任，在訴訟上至少必須證明下列事
    項：(1)證明著作人身分：藉以證明該著作確係主張權利人所
    創作，此涉及著作人是否有創作能力、是否有充裕或合理而
    足以完成該著作之時間及支援人力、是否能提出創作過程文
    件等。(2)證明著作完成時間：以著作之起始點，決定法律適
    用準據，確定是否受著作權法保護。(3)證明係獨立創作：非
    抄襲，藉以審認著作人為創作時，未接觸參考他人先前之著
    作。
    1.本件原告雖主張ＡＴＨＥＮＡ公司對系爭電腦運算程式及
      電路圖均有著作權；然自92年10月起訴至今，經本院一再
      命其提出，仍無法具體表明主張享有著作權之電腦運算程
      式原始碼、目的碼或機械碼究竟為何，實無以界定原告起
      訴之範圍及對象；又原告無法舉證對於系爭電腦運算程式
      、電路圖擁有著作權，如提出美國著作權局（ＣＯＰＹＲ
      ＩＧＨＴ　ＯＦＦＩＣＥ）所核發之著作權証書為證，則
      亦無從認定原告所主張者，是否為著作權法所保護之對象
      ，又是否仍在保護期間內。
    2.原告雖提出系爭溫度控制器使用手冊影本一份（見本院卷
      第280 頁）；然該手冊僅於左下方以小字記載「Copyrigh
       t 1999,Athena Contro ls,Inc. 」，至於係主張對「何
      等著作」擁有著作權，並無從判別；況且該手冊係利害關
      係人ＡＴＨＥＮＡ公司單方面所製作，復為被告所否認，
      自不足據以有利原告主張之認定。
    3.揆諸前開說明，原告迄今無法說明其主張有著作權之著作
      內容為何，復無以證明確實對該內容有著作權，更無法舉
      證證明其著作權人身分、著作完成時間、係獨立創作，並
      說明創作過程、發行等其他與權利有關事項，則空言主張
      對系爭溫度控制器之電腦運算程式、電路圖有著作權云云
      ，並不足採。
    4.況且，著作權對於「科技或工程設計圖形著作」之保護範
      圍，限於所繪之圖，而不及於其製成品，亦即依科技或工
      程設計圖形所製成之實物，係屬實施而非重製。因圖形所
      蘊含之技術，應屬於專利權範圍，蓋此等科技工程設計圖
      施工結果，其表現型態已與圖形著作有異，自不屬於著作
      權所保護之範疇。從而，本件，原告並未主張被告有何重
      製、改作「系爭電路圖」之具體行為，僅主張被告之溫度
      控制器製成品與系爭溫度控制器製成品之「電路板」相似
      ，即謂被告有重製、改作等行為，亦屬誤認。
    5.準此，本件既無從認定ＡＴＨＥＮＡ公司對於系爭溫度控
      制器有應受著作權法保障之電腦程式著作、圖形著作存在
      ，則原告主張已受讓ＡＴＨＥＮＡ公司對被告之著作權侵
      害之損害賠償請求權，而主張依著作權法第88條請求，即
      屬無據。
    6.至於原告雖請求將其提出及主張係被告侵害著作權之溫度
      控制器送請鑑定，以證明有重製或改作系爭溫度控制器之
      情形；然原告並未說明其所主張有著作權之電腦程式原始
      碼或目的碼或機械碼為何，亦未舉證ＡＴＨＥＮＡ公司確
      係擁有前開著作權，業如前述，則縱使鑑定結果被告之溫
      度控制器與系爭溫度控制器二者全部相同，亦無從認定被
      告有何侵害著作權之行為，顯見是否送請鑑定，均無礙於
      被告是否侵害著作權之認定，而於判決之結果無影響，爰
      不予送請鑑定。再者，證人辛○○雖證稱曾向契益公司購
      買溫度控制器，證人丙○○也證述有將溫度控制器轉交給
      辛○○；另證人己○○亦到庭證稱：伊前往查封扣押之溫
      度控制器與原告訴訟代理人拿給伊看的相同等語；及證人
      甲○○證稱：經伊辨認結果，法院提示之四支溫度控制器
      只有1 支是西而士公司交給伊生產的等語；又證人戊○○
      證稱：法院提示之編號2 溫度控制器是契益公司向我購買
      的等語。惟原告既無法舉證有前開著作權存在，則不論上
      開證人證述兩造於本院所提出之溫度控制器四支，何者係
      被告所生產、販售，均無礙於本件被告是否有侵害著作權
      之認定，併此敘明。
  (二)次按公平交易法第24條規定「除本法另有規定者外，事業亦
    不得為其他足以影響交易秩序之欺罔或顯失公平之行為。」
    係不公平競爭行為之概括規定，行為是否構成不公平競爭，
    可從行為人與交易相對人之交易行為，及市場上之效能競爭
    是否受到侵害加以判斷；事業如有以抄襲他人著名商品之外
    觀或表徵，積極攀附他人著名廣告或商譽等方法，榨取其努
    力成果，而有妨害市場之效能競爭之情形，其行為即有違反
    公平交易法第24條之規定；亦即須事業以積極行為高度抄襲
    或故意引人誤認所銷售商品與被攀附者間有某種關係，始足
    認定之。本件原告徒以被告侵害著作權，並以低價販售，而
    謂被告所為構成公平交易法第24條之違反。然原告並無法證
    明被告有何侵害著作權之行為，已如前述；又原告亦未主張
    或舉證被告有何積極攀附原告或ＡＴＨＥＮＡ公司商譽，或
    使人誤會所販賣者係與系爭溫度控制器為同一商品或同一來
    源，致於一般交易情形下，有使人混淆致影響交易行為之可
    能；則依原告所為主張及舉證，被告之行為尚無欺罔或顯失
    公平可言，亦對市場上之效能競爭無妨害，自無前開法條之
    適用。
  (三)再按因故意或過失，不法侵害他人之權利者，負損害賠償責
    任；故意以背於善良風俗之方法，加損害於他人者亦同；違
    反保護他人之法律，致生損害於他人者，負賠償責任；又數
    人共同不法侵害他人之權利者，連帶負損害賠償責任，民法
    第184 條、第185 條第1 項分別定有明文。本件原告雖主張
    被告共同故意侵害著作權，又共同以違反公平交易法之背於
    善良風俗方法，加損害於原告之代理經銷利益，而謂被告應
    連帶負損害賠償責任；然依原告之主張尚無從認定被告有何
    侵害著作權及違反公平交易法之行為，均如前述；則亦無從
    認定ＡＴＨＥＮＡ公司、原告有何著作權、代理經銷利益受
    侵害之情事；從而，原告主張已受讓ＡＴＨＥＮＡ公司對被
    告之損害賠償請求權，並以其利益亦受損害為由，請求被告
    連帶負損害賠償責任，為無理由。
四、綜上所述，原告之主張及舉證尚不足以認定被告有何侵害著
    作權、不正競爭、侵權行為可言；則原告依據著作權法第88
    條、公平交易法第31條、民法第184 條第1 項、第2 項、第
    185 條，請求被告連帶給付10,500,000元，及自支付命令繕
    本送達翌日起至清償日止之法定遲延利息，均無理由，應予
    駁回。
五、原告之訴既經駁回，則其假執行之聲請亦失所附麗，應併予
    駁回。
六、結論：本件原告之訴為無理由，依民事訴訟法第78條，判決
    如主文。
中　　華　　民　　國　　94　　年　　5 　　月　　4 　　日
                  民事第一庭  審判長法　官  沈建興
                                    法　官  林玉心
                                    法　官　洪珮婷
上為正本，係照原本作成。
如不服本判決，應於送達後20日內，向本院提出上訴狀並表明上
訴理由，如於本判決宣示後送達前提起上訴者，應於判決送達後
10日內補提上訴理由書（須附繕本）。
中　　華　　民　　國　　94　　年　　5 　　月　　4 　　日
                                法院書記官  鍾淑美
